臺灣基隆地方法院行政訴訟判決
110年度交字第54號
原      告  吳凱翔  

被      告  交通部公路總局臺北市區監理所

法定代理人  江澍人  
訴訟代理人  周怡璇  
上列當事人間交通裁決事件，原告不服被告民國110年3月29日北
市監基裁字第25-RA0000000號裁決之處分，提起行政訴訟，本院
判決如下：
　　主　文
原告之訴駁回。
訴訟費用新臺幣參佰元由原告負擔。
　　事實及理由
一、程序部分：
  ㈠按交通裁決事件之裁判，得不經言詞辯論為之，行政訴訟法
    第237條之7定有明文。本件係因原告不服被告依道路交通管
    理處罰條例第43條第1項第4款、第63條第1項規定所為之裁
    決，而提起撤銷訴訟，屬交通裁決事件之裁判，依前揭規定
    ，爰不經言詞辯論，逕行裁判。
  ㈡按對於違反本條例之行為者，民眾得敘明違規事實或檢具違
    規證據資料，向公路主管或警察機關檢舉，經查證屬實者，
    應即舉發；但行為終了日起逾7日之檢舉，不予舉發，道路
    交通管理處罰條例第7條之1定有明文。再按公路主管或警察
    機關處理民眾檢舉違反道路交通管理事件，其檢舉違規證據
    係以科學儀器取得，足資認定違規事實者，得逕行舉發之，
    依道路交通管理處罰條例第92條第4項授權訂定之違反道路
    交通管理事件統一裁罰基準及處理細則第22條第2項亦有明
    文。本件係由民眾以自行設置於車輛上之行車紀錄器錄影影
    像對於原告之違規事實錄影蒐證，並提出截圖向舉發機關提
    出檢舉，違規事實發生日期為民國110年2月6日晚間9時33分
    許，而本件民眾檢舉日期為同年月9日上午9時14分許，有交
    通檢舉案件基本資料1紙存卷可查（見本院卷第40頁），足
    徵檢舉人提出檢舉時間距離違規行為終了日未逾7日，則舉
    發機關員警依檢舉人所提以科學儀器（即行車紀錄器）取得
    之行車紀錄器錄影畫面截圖，對原告製單舉發，於法有據，
    附此指明。
  ㈢依道路交通管理處罰條例第90條規定：「違反本條例之行為
    ，自行為成立之日起；行為有連續或繼續之狀態者，自行為
    終了之日起，逾2個月不得舉發。但汽車肇事致人受傷或死
    亡案件，因肇事責任不明，已送鑑定者，其期間自鑑定終結
    之日起算；未送鑑定而須分析研判者，逾3個月不得舉發。
    」次按90年1月17日修正公布之道路交通管理處罰條例第90
    條前段所定3個月之舉發期限（現行條文已修正為「逾2個月
    不得舉發」），就同條例第8條第1項第1款之汽車違規行為
    ，應以處罰機關受理（收到）舉發機關移送舉發違反道路交
    通管理事件之時點，作為認定舉發是否已逾3個月（現行條
    文為「逾2個月」）之準據（最高行政法院110年度大字第2
    號裁定參照）。本件違規行為日為110年2月6日，且非屬肇
    事致人受傷或死亡案件，舉發機關於110年2月18日將上開舉
    發事件入案移送被告處理，此有違規歷史資料查詢報表在卷
    可憑（見本院卷第73頁至第74頁），堪認處罰機關即被告於
    110年2月18日業已受理（收到）本案，是本件尚未逾越上開
    規定2個月之舉發期限，先予敘明。
二、事實概要：
　　原告駕駛車牌號碼000-0000號普通重型機車（下稱系爭車輛
    ）於民國110年2月6日晚間9時33分許，行經基隆市○○區○○路
    00號前處，因有「非遇突發狀況，在車道中暫停」之違規行
    為，經民眾檢附影片截圖向基隆市警察局第二分局（下稱舉
    發機關）提出檢舉，經舉發機關執勤員警檢視截圖照片後，
    認其有上開違規行為，遂開立基隆市警察局110年2月17日基
    警交字第RA0000000號舉發違反道路交通管理事件通知單（
    下稱舉發通知單），並通知原告之應到案日期為110年4月3
    日以前，向被告陳述意見或繳納罰鍰。嗣原告於到案日前之
    110年3月16日即已向被告所屬基隆監理站提出交通違規陳述
    單，經被告仍認原告有「非遇突發狀況，在車道中暫停」之
    違規行為屬實，應依法裁罰，並於110年3月29日以北市監基
    裁字第25-RA0000000號裁決對原告為裁罰，並於同日送達。
    原告不服，於110年4月28日向本院具狀提起本件行政訴訟。
三、原告起訴主張：伊當時駕駛車輛由法院往信義國中方向騎，
    與計程車並行，因計程車要停路邊，未打方向燈，險些發生
    碰撞，伊就從計程車前騎走，計程車駕駛鳴按喇叭，我以為
    他叫我有發生碰撞，當下停車、上前詢問，司機說沒事，我
    就騎車離開，並無攔他車，也無逼他車的意思，因而訴請撤
    銷原處分，並聲明：原處分撤銷，訴訟費用由被告負擔。
四、被告則以：本件係經民眾提出錄影截圖向警方檢舉，經警檢
    視檢舉之錄影影像內容，原告確有原處分所指之違規行為，
    舉發機關因而予以舉發，乃以其違反道路交通管理處罰條例
    第43條第1項第4款之違規事實至為明確，其舉發程序亦無違
    誤。從而，被告分別依道路交通管理處罰條例第43條第1項
    第4款、第63條第1項第3款、第24條第1項第3款之規定以原
    處分對原告予以裁罰，洵屬有據。綜上所述，本件原告之訴
    為無理由。並聲明：駁回原告之訴，訴訟費用由原告負擔。
五、本院之判斷：
  ㈠按道路交通安全規則第94條第2項規定：「汽車除遇突發狀況
    必須減速外，不得任意驟然減速、煞車或於車道中暫停。前
    車如須減速暫停，駕駛人應預先顯示燈光或手勢告知後車，
    後車駕駛人應隨時注意前車之行動」；又道路交通管理處罰
    條例第43條第1項第4款規定：「汽車駕駛人，駕駛汽車有下
    列情形之一者，處新臺幣（下同）6,000元以上24,000元以
    下罰鍰，並當場禁止其駕駛：非遇突發狀況，在行駛途中
    任意驟然減速、煞車或於車道中暫停」、同條第5項規定：
    「汽車駕駛人違反第1項…規定者，應接受道路交通安全講習
    …」、第24條第1項第3款規定：「汽車駕駛人，有下列情形
    之一者，應接受道路交通安全講習：有第43條規定之情形
    。」，另第63條第1項第3款規定：「汽車駕駛人有下列各款
    所列條款之一者，除依原條款處罰鍰外，並予記點：有第4
    3條……情形之一者，各記違規點數3點」。
  ㈡復按道路交通管理處罰條例第92條第4項規定：「本條例之罰
    鍰基準、舉發或輕微違規勸導、罰鍰繳納、向處罰機關陳述
    意見或裁決之處理程序、分期繳納之申請條件、分期期數、
    不依限期繳納之處理、分期處理規定及繳納機構等事項之處
    理細則，由交通部會同內政部定之」，而違反道路交通管理
    事件統一裁罰基準及處理細則第1條則規定：「本細則依道
    路交通管理處罰條例第92條第4項規定訂定之」，第2條第1
    項、第2項則規定：「處理違反道路交通管理事件之程序及
    統一裁罰基準依本細則之規定辦理。前項統一裁罰基準，如
    附件違反道路交通管理事件統一裁罰基準表……」。核上開統
    一裁罰基準及處理細則之規定，就其立法目的及功能，乃為
    防止處罰機關枉縱或偏頗，依道路交通管理處罰條例第92條
    第4項所授權交通部會同內政部訂定「違反道路交通管理事
    件統一裁罰基準及處理細則」及其附件「違反道路交通管理
    事件統一裁罰基準表」，用以維持裁罰之統一性與全國因違
    反道路交通管理事件受處罰民眾之公平，不因裁決人員不同
    ，而生偏頗，寓有避免各監理機關於相同事件恣意為不同裁
    罰之功能，並非法所不許，於憲法上保障人民財產權之意旨
    並無牴觸（此並有司法院釋字第511號解釋意旨理由足資參
    照），並無違反法律保留原則。再依本件違規行為原處分裁
    罰時點之違反道路交通管理事件統一裁罰基準表（109年11
    月30日交通部交路字第10950144801號令、內政部台內警字
    第1090873647號令會銜修正發布）記載，汽車駕駛人非遇突
    發狀況，在行駛途中任意驟然減速、煞車或於車道中暫停，
    於期限內繳納或到案聽候裁決者，機車應處罰鍰12,000元及
    記違規點數3點並應接受道路交通安全講習。核此規定，既
    係基於母法之授權而為訂定，且就違反道路交通管理事件統
    一裁罰基準及處理細則附件所示統一裁罰基準表中有關道路
    交通管理處罰條例第43條第1項之裁罰基準內容（基準表依
    不同違規車種，其可能衍生危害交通安全之輕重不同，區分
    機車、汽車、1年內有2次以上第1項第1款、第3款、第4款行
    為等情形，並就其是否逾越於期限內繳納或到案聽候裁決之
    期限不同，分別裁以不同之罰鍰標準，其衍生交通秩序危害
    ，既不相同，分別處以不同之罰鍰，符合相同事件相同處理
    ，不同事件不同處理之平等原則），並未牴觸母法，是被告
    自得依此基準而為裁罰。
  ㈢本件原告確有被告所指之違章行為（非遇突發狀況，在車道
    中暫停），及前揭經警舉發至被告裁處迄原告向本院提起行
    政訴訟之過程等各節，有系爭處分暨送達證書、系爭舉發單
    暨中華郵政掛號郵件收回執、檢舉人提出之影片截圖、交通
    檢舉案件基本資料1紙、舉發機關110年3月23日基警二分五
    字第1100204509號函、原告於110年3月16日向被告所屬基隆
    監理站提出之交通違規陳述單、原告行政訴訟起訴狀上本院
    收文章戳等證據存卷可稽，是就本案涉及之事實部分應無疑
    義，而可認定。
  ㈣原告雖主張其係因所超越之計程車駕駛鳴按喇吧而停車並下
    車向該駕駛詢問等語，然依前揭道路交通管理處罰條例第43
    條第1項第4款規定以觀，其立法意旨乃在於駕駛人若恣意驟
    然減速或在車道中暫停，將導致後方之車輛應變不及而造成
    追撞，是除非遇有突發狀況影響行車動線而不得不然，否則
    依法即嚴禁驟然減速或暫停，亦即上開規範目的乃在於使駕
    駛人能合理預期他方之行車動態，俾能有充分之時間應變，
    避免因無預期於車道中暫停導致其他駕駛人因反應不及而失
    控，或因亦猝然減速而產生連鎖反應致肇事，故所謂「驟然
    減速或停車」之認定自應考量其他駕駛人之合理預期之程度
    。又所謂「突發狀況」，應具有立即發生之危險性及急迫性
    之狀況存在（如前方甫發生車禍事故、前方有掉落之輪胎、
    倒塌之路樹襲來或其他相類程度事件），駕駛人若不立即採
    取減速、煞車或於車道中暫停之措施，即會發生其他行車上
    之事故或其他人員生命、身體之危險等，始足當之。本件依
    原告之主張，全未敘及有何突發狀況，是其確有「非遇突發
    狀況，在車道中暫停」之違規事實無誤。
  ㈤縱原告認為當時恐有與後車發生碰撞之情事發生，依其已駕
    車超越前車之情形，即便確有發生事故，亦已非車輛未移動
    之情形，則原告若認為有下車去向後車駕駛詢問之必要，亦
    可將車輛停放路旁，而無逕行停放到車道中之必要。是以，
    原告駕駛系爭車輛，在前方道路有相當距離並無車輛而仍可
    向前行駛之狀態下，道路上亦無突發之狀況或生何緊急危難
    之情事，逕自將系爭車輛於車道中暫停，此舉不但造成不特
    定多數用路人之危險，亦有害於交通秩序安全之維護，自難
    認為適法。綜上，原告前詞主張，要屬無理難採。
  ㈥綜上，本件原告於上開原處分所示違規時間，駕駛系爭車輛
    在系爭地點，非遇突發狀況，在車道中暫停之違規行為已堪
    認定。被告據以援引道路交通管理處罰條例第43條第1項第4
    款、第63條第1項第3款、第24條第1項第3款之規定，併依違
    反道路交通管理事件統一裁罰基準表而為裁量，裁處原告罰
    鍰12,000元並記違規點數3點，及應參加道路交通安全講習
    ，其處分並無不當，原告訴請撤銷原處分為無理由，應予駁
    回。
六、本件判決基礎已臻明確，兩造其餘攻擊防禦方法及訴訟資料
    ，經本院審核後，或與本案爭點無涉，或對於本件判決結果
    不生影響，爰無庸一一再加論述，爰併敘明。
七、本件第一審裁判費即訴訟費用300元，應由敗訴之原告負擔
    ，而此訴訟費用復已由原告於起訴時繳納，為此爰確定第一
    審訴訟費用如主文第2項所示。
據上論結，本件原告之訴為無理由，依行政訴訟法第98條第1項
前段、第237條之7、第237條之8第1項，判決如主文。
中　　華　　民　　國　　111 　年　　4 　　月　　6 　　日
                  行政訴訟庭　法　官　李謀榮
以上正本係照原本作成。
如不服本判決，應於判決送達後20日內，向本院提出上訴狀並表
明上訴理由（原判決所違背之法令及其具體內容或依訴訟資料可
認為原判決有違背法令之具體事實），其未載明上訴理由者，應
於提出上訴後20日內向本院補提理由書（上訴狀及上訴理由書均
須按他造人數附繕本，如未按期補提上訴理由書，則逕予駁回上
訴），並應繳納上訴裁判費新臺幣750元。
中　　華　　民　　國　　111 　年　　4 　　月　　6 　　日
                              書記官　鄭又綾